【裁判字號】    98,訴,853
【裁判日期】    981231
【裁判案由】    遷讓房屋等
【裁判全文】
臺灣彰化地方法院民事判決  98年度訴字第853號
原      告  乙○
被      告  甲○○
上列當事人間請求遷讓房屋等事件，本院於民國98年12月22日言
詞辯論終結，判決如下：
    主  文
被告應自第120 建號即坐落門牌彰化縣和美鎮○○里○○路268
巷2 號建物及第322 號附屬建物中遷出，並自民國98年5 月13日
起至遷讓房屋之止，按月給付原告新台幣伍仟佰拾元。
訴訟費用由被告負擔百分之九十七，餘由原告負擔。
    事實及理由
一、原告起訴主張略以：原告於民國（下同）98年2 月19日經由
    鈞院執行處以97年度執字第11030 號清償債務事件，公開拍
    賣訴外人即債務人米玉珍如主文所示之不動產（下稱系爭不
    動產），由原告經由投標以新台幣（下同）128 萬元買受，
    並於98年5 月12日取得所有權，因拍賣公告註明不為點交，
    而系爭不動產為被告無權占用，爰依民法第767 條規定請求
    被告將系爭建物返還並自原告取得系爭建物之所有權之翌日
    起至清償日止按月給付原告相當於租金之不當得利之金額6
    千元等語，求為判決如主文第1 項所示。
二、被告則以：對原告主張之事實固不否認，但以最近腳部受傷
    ，且找新住處仍須要時間，所以暫時無法遷出等語資為抗辯
    。
三、經查：原告主張之事實，已據其提出與所述相符之土地及建
    物所有權狀及土地及建物登記謄本為證，並經本院調閱本院
    97年杜執字第11030 號執行卷審核無誤，且被告亦自認確為
    無權占用系爭建物之事實，應認原告之主張為真實。
四、按民法第767 條第1 項前段規定所有人對於無權占有或侵奪
    其所有物者，得請求返還之。又被告無權使用系爭建物，可
    獲得相當於租金之利益為社會通常之觀念（見最高法院61年
    臺上第1695號判例），本件系爭建物占用之土地雖係鄉村區
    乙種建築用地，有原告提出之土地登記謄本可稽，參考土地
    法第97條第1 項規定，城市地方房屋之租金以不超過土地及
    其建築物申報總價年息百分之十為限之法理，復參考系爭建
    物及建物坐落之土地位置，有執行處拍賣時之鑑定報告以：
    堪估標的現況面臨5 米寬道路，區域環境呈鄉村型態，土地
    以住家及農業使用為主，土地利用程度較低，未來仍依現狀
    發展，系爭建物為2 層樓鋼筋混擬土加強磚造之透天厝，屋
    齡約31年，建物通風、採光及外觀維護情況不佳等情，認以
    拍定價格年息百分之五做為租金額為適當，即128 萬元×5
    ％＝6 萬4 千元，該金額除以12月則為月租5 千333 元（元
    以下四捨五入），本院認原告請求之相當月租金之不當得利
    以5 千333 元為適當，超過部分則不應准許。
三、原告據以提起本訴請求被告遷出系爭建物及自98年5 月13日
    起至遷出之日止按月給付5 千333 元，即無不合，應予准許
    ，租金超過5 千333 元部分於法洵屬無據，不應准許。
四、結論：原告之訴為一部有理由，一部無理由，並依民事訴訟
    法第第79條，判決如主文。
中    華    民    國    98    年    12    月    31    日
                  民事第二庭    法  官  李言孫
以上正本係照原本作成。
如對判決上訴，應於判決送達後20日內向本院提出上訴狀。
中    華    民    國    98    年    12    月    31    日
                                書記官  施惠

司法院資訊處製作；財團法人民間司法改革基金會備份。
